【裁判字號】    89,上易,3934
【裁判日期】    900130
【裁判案由】    傷害
【裁判全文】
臺灣高等法院刑事判決                          八十九年度上易字第三九三四號
    上  訴  人  臺灣臺北地方法院檢察署檢察官
    上  訴  人
    即  被  告  甲○○
                蔡兆誠律師
                邱玉萍
右上訴人因傷害案件，不服臺灣臺北地方法院八十九年度易字第八○一號，中華民國
八十九年九月十六日第一審判決（起訴案號：臺灣臺北地方法院檢察署八十九年度偵
字第五五一三號）提起上訴，本院判決如左：
    主  文
原判決撤銷。
甲○○無罪。
    理  由
一、公訴意旨略以：被告甲○○為國立政治大學國際關係研究中心（政大國關中心）
    副主任，告訴人丙○○○為該中心副研究員，民國八十八年十月一日下午四時許
    ，告訴人因出勤事宜前往臺北市○○路六十四號國關中心辦公室與被告理論時，
    雙方發生口角，詎被告竟基於傷害之犯意，將告訴人踢倒在地，並徒手毆打告訴
    人頭、胸各部，致告訴人受有頭頂部頭皮紅腫之傷害，因認被告涉有刑法第二百
    七十七條第一項之傷害罪嫌。
二、訊據被告甲○○固坦承於前開時地與告訴人丙○○○發生爭執之事實，惟堅詞否
    認有何傷害犯行，辯稱：其僅將告訴人推開，並未毆打告訴人等語。按犯罪事實
    ，應依證據認定之，無證據不得推定其犯罪事實，又不能證明被告犯罪者，應諭
    知無罪之判決，刑事訴訟法第一百五十四條、第三百零一條第一項定有明文。而
    認定犯罪事實所憑之證據，雖不以積極證據為限，間接證據亦包括在內，然無論
    直接或間接證據，其為訴訟上之證明，須於通常一般之人不致有所懷疑，而得確
    信其為真實之程度者，始得據為有罪之認定；苟積極證據不足為不利於被告事實
    之認定時，即應為有利於被告之認定，更不必有何有利之證據；又告訴人之告訴
    ，係以使被告受刑事訴追為目的，是其陳述是否與事實相符，仍應調查其他證據
    以資審認，其陳述如無瑕疪，且就其他方面又與事實相符，固足採為科刑之基礎
    ，倘其陳述尚有瑕疪，則在未究明前遽採為論罪科刑之根據，即難認為適法（最
    高法院七十六年台上字第四九八六號、三十年上字第八一六號、五十二年台上字
    第一三○○號、六十一年台上字第三○九九號等判例意旨參照）。本件公訴人認
    被告涉有傷害犯行，無非以告訴人指訴、告訴人之診斷證明書、證人即當日到場
    處理之校警乙○○及丁○○之證詞為其論據。惟：
  （一）查告訴人於偵查及原審中固指被告於上開時地以右腳踢其左腿，使其倒地，
        並揮拳毆打其胸部、頭部，約達一、二分鐘之久云云（見他字卷第二十九頁
        反面、原審卷第三十五頁反面），並提出臺北市立萬芳醫院（下稱萬芳醫院
        ）所出具之診斷證明書一紙為證（見偵查卷第十二頁），然該診斷證明書所
        記載八十八年十月四日診療當天告訴人「頭頂部頭皮紅腫」一節，僅能證明
        告訴人於八十八年十月四日就診時，頭頂部確有前揭傷勢，尚不足據以認定
        其受傷之時間及成因為何，本難據為認定被告有告訴人所指傷害犯行之證據
        ，況經本院進一步向萬芳醫院函詢告訴人該次受傷之可能時間、原因及「頭
        頂頭皮紅腫」傷後所能檢出之時間等情結果，該院函覆謂告訴人上開頭頂部
        頭皮紅腫之可能原因為外力、撞擊或撞跌，其受傷時間則大約為一、二天內
        ，而一般頭頂受傷、紅腫，可能於受傷之初無法看出，須至一、二天之後，
        始得觀察出有紅腫等語（見本院卷第三四、六七至六九頁），則依該覆函，
        本案告訴人上開頭頂部頭皮紅腫，應於八十八年十月四日其就診前一、二日
        造成，較有可能，核與告訴人指訴遭被告毆打之時間八十八年十月一日，亦
        未盡相符，雖告訴人陳稱其遭毆傷後，先向主管報告事情原委，復以事發翌
        日適逢週末假日，致迄同年十月四日週一始前往醫院就診驗傷云云，惟姑不
        論告訴人延至傷後第四天始就醫之原因如何，告訴人對被告傷害犯行之指訴
        ，在時間上即難謂無瑕疵。再者，依告訴人之指訴，其遭被告拳打腳踢，歷
        時達一、二分鐘，受毆部分除頭部外，並及於左腿及胸部，然告訴人就診時
        之傷勢，卻僅頭頂頭皮紅腫之輕傷一處，殊違常理。是告訴人之指訴，猶未
        能使人產生被告毆傷告訴人之確信。
  （二）次查證人乙○○、丁○○於偵查及原審中雖均證稱：彼等至被告辦公室時，
        見被告與告訴人隔著辦公桌爭吵，辦公室有點凌亂；告訴人曾言及其遭毆打
        ，惟彼等未親眼目睹，當時被告、告訴人二人衣服確略有不整等語（見偵查
        卷第三十二頁、原審卷第六十六頁），惟嗣於本院審理時復進而補陳彼等所
        謂「凌亂」係指被告與告訴人隔桌爭執，當時被告桌上堆放甚多資料之情形
        ，至於該資料放置凌亂之情狀，係因翻閱或打架所致，證人乙○○證稱：其
        不得而知等語，證人丁○○則證稱：應該較像翻閱，而非由於雙方打架等語
        （見本院卷第五一、五二頁）；另彼等所謂「衣衫略有不整」，係指平日被
        告皆西裝筆挺，當天見被告雙袖捲起，塞入褲腰處之衣衫亦略微露出，但無
        法判斷是否曾與告訴人打架等情，亦據證人乙○○、丁○○詳為陳明（見本
        院卷第五二頁），則證人乙○○、丁○○既未親眼目睹被告毆打告訴人，且
        彼等所指被告辦公室內桌上資料堆放凌亂及被告衣衫不整各節，較之一般人
        於專用辦公室內之情形，亦無何違情之處，尤以告訴人於九十年一月十二日
        具狀陳稱被告係於辦公室桌前之空間毆打告訴人，過程中，始終未觸及桌上
        物品，桌上物品是否凌亂與本案無關等語，是證人乙○○、丁○○之證言，
        顯無從據以為不利於被告之認定。
  （三）至告訴人聲請訊問該中心秘書李巧石、副主任李國雄，以證明其傷後未立即
        就診之原因一節，核尚與本案被告有無傷害犯行之認定無關；另告訴人雖聲
        請訊問為其驗傷之醫生，以證明其驗傷時，曾向醫生主述係遭他人故意傷害
        ；及聲請訊問證人楊魯霞、李國雄、蔡連康、范利民、鄭丁旺等以證明本案
        案發後彼等所獲知之事發經過，惟該等證人於案發當時，既未在場親睹事情
        經過，嗣彼等所聞知之事發經過及告訴人主述遭人傷害等語，則均屬事後之
        傳聞，要不得據為被告犯罪之證據，故上開證人均無傳訊之必要，附此敘明
        。
  （四）綜上所述，告訴人之指訴、所提出之診斷證明書及證人乙○○、丁○○之證
        詞，均不足以證明告訴人之指訴與事實相符，此外復查無其他積極證據足資
        證明被告有何傷害犯行，其犯罪即屬不能證明。原審未予詳查，遽而為對被
        告論罪科刑之判決，容有未洽。被告上訴否認犯罪，指摘原判決不當，即有
        理由，應由本院將原判決撤銷改判，並依法為被告無罪之諭知。
據上論斷，應依刑事訴訟法第三百六十九條第一項前段、第三百六十四條、第三百零
一條第一項，判決如主文。
本案經檢察官張秋雲到庭執行職務。
中      華      民      國    九十      年      一      月     三十     日
                              臺灣高等法院刑事第十六庭
  審判長法  官    許  增  男
                                        法  官    黃  鴻  昌
                                        法  官    蔡  彩  貞
右正本證明與原本無異。
不得上訴。
                                        書記官    張  淑  芬
中    華    民    國     九十     年      二        月        一        日


司法院資訊處製作；財團法人民間司法改革基金會備份。
